【裁判字號】    98,抗,386
【裁判日期】    980316
【裁判案由】    訴訟救助
【裁判全文】
臺灣高等法院民事裁定                   98年度抗字第386號
抗  告  人  乙○○
                      指定送達.
上列抗告人因與相對人甲○○等間請求回復名譽原狀事件，聲請
訴訟救助，對於中華民國97年12月29日台灣台北地方法院97年度
審救字第105號裁定，提起抗告，本院裁定如下：
    主  文
抗告駁回。
抗告費用由抗告人負擔。
    理  由
一、按當事人無資力支出訴訟費用者，依民事訴訟法第107條規
    定，法院固應依聲請准予救助，惟此項請求救助之事由，依
    同法第109條第2項、第284條之規定，應提出能即時調查之
    證據以釋明之。而所謂無資力，係指窘於生活，且缺乏經濟
    信用者而言。又按民事訴訟法第107條第1項規定當事人無資
    力支出訴訟費用者，得聲請訴訟救助，聲請救助人依民事訴
    訟法第109條第2項、第284條規定，聲請訴訟救助人應提出
    能供即時調查之證據，釋明其無資力支出訴訟費用之事由，
    故法院審核聲請人有無資力支出訴訟費用，專就聲請人提出
    之證據為之；若聲請人並未提出證據，或依其提出之證據，
    未能信其無資力支出訴訟費用之主張為真實，即應駁回其聲
    請，殊無派員另為調查之必要（最高法院18年抗字第260號
    、26年滬抗字第34號、26年度滬抗字第34號判例意旨參照）
    。
二、經查，抗告人就其與相對人間於臺灣臺北地方法院（下稱臺
    北地院）97年度審救字第105號聲請訴訟救助事件，因臺北
    地院駁回抗告人訴訟救助之聲請，抗告人乃對上開裁定提起
    抗告。抗告人雖主張伊所有土地及不動產未逾新台幣（下同
    ）260萬元、動產未逾7萬5,000元、每月收入未逾1萬0,792
    元，僅有一筆面積19平方公尺、價值約26萬3,580元之畸零
    田地，另有動產1萬元、負債1萬元、每月收入7,000元，依
    憲法第80條、社會救助法第4條、第10條規定，伊為低收入
    戶，為負擔基本生活已無資力支付訴訟費用，爰依民事訴訟
    法第107條第1項規定，聲請訴訟救助云云。惟本件抗告人聲
    請訴訟救助，雖提出財政部台灣省北區國稅局財產歸屬資料
    清單、郵政存簿儲金簿、玉山牙醫醫院診斷證明書、中央健
    康保險局繳款單等件為證（見原法院卷第4頁至第6頁）。惟
    依抗告人所提出之財政部臺灣省北區國稅財產歸屬清單（見
    原法院卷第5頁之清單）及本院函查之稅務電子閘門財產所
    得調件明細表（見本院卷第14頁）觀之，抗告人有一筆坐落
    台南縣新營市○○段278地號田地一筆，公告現值為26萬
    3,580元，自難認聲請人無資力。又觀諸抗告人所提出其所
    有之郵政存簿儲金簿97年9月4日結餘金額固記載1,498元（
    見原法院卷第4頁之儲金簿），然該帳戶既具有活期儲蓄存
    款性質，則帳戶結餘金額當有增減情形，而非固定不變，無
    從以某一時間點之結餘金額，即遽認抗告人已無資力，充其
    量僅能顯示抗告人於該時點帳戶所結餘之金額為何。又抗告
    人雖主張其符合中低收入戶標準，並未舉證證明，且中低收
    入戶標準乃行政主管機關為提供社會救助所設立之核定標準
    ，與法院就有無資力支出訴訟費用之認定，係屬二事。抗告
    人執此謂其係無資力者，自難採信。依上說明，抗告人既仍
    有資力，並非無資力繳納裁判費，且抗告人復未據提出能即
    時調查之證據以釋明其確實無資力支出訴訟費用。揆諸前開
    說明，抗告人聲請訴訟救助，即屬無從准許。從而，原法院
    裁定駁回抗告人訴訟救助之聲明，並無不合。抗告意旨仍執
    前詞指摘原裁定不當，聲明廢棄，為無理由，應駁回其抗告
    。
三、據上論結，本件抗告為無理由，爰裁定如主文。
中    華    民    國    98    年    3     月    16    日
                  民事第七庭
                        審判長法  官  鄭三源
                              法  官  邱  琦
                              法  官  王聖惠
正本係照原本作成。
本裁定除以適用法規顯有錯誤為理由，不得再抗告。如提起再抗
告，應於收受後10日內委任律師為代理人向本院提出再抗告狀。
並繳納再抗告費新台幣1,000元。
中    華    民    國    98    年    3     月    16    日
                              書記官  陳樂觀


司法院資訊處製作；財團法人民間司法改革基金會備份。
